【裁判字號】    91,南簡上,263
【裁判日期】    920227
【裁判案由】    毀損
【裁判全文】
臺灣臺南地方法院刑事判決                      九十一年度南簡上字第二六三號
    被      告  甲○○
    即  上訴人
右列上訴人因毀損案件，不服本院九十一年度南簡字第八七三號中華民國九十一年十
月十六日第一審判決（聲請案號：九十一年度偵字第五三一九號），提起上訴，本院
管轄之第二審合議庭認本件有刑事訴訟法第四百五十二條之情形，應撤銷原判決，逕
依通常程序為第一審判決如左：
    主  文
原判決撤銷。
甲○○無罪。
    理  由
一、本件聲請意旨略以：上訴人即被告甲○○於民國九十年十二月十七日下午五時許
    ，僱用不知情之不詳姓名者，至乙○○所有坐落台南縣關廟鄉埤子頭第六三三號
    土地，持電鋸鋸斷地上芒果樹一棵，致生損害於乙○○，因認被告涉有刑法第三
    百五十四條毀損罪嫌。
二、上訴人則以：其為前述土地之所有權人，該土地上之芒果樹為土地之一部，自為
    上訴人所有，上訴人將之鋸斷，並非毀損「他人」之物，應屬無罪等語。
三、按犯罪事實應依証據認定之，無証據不得推定其犯罪事實；又不能証明被告犯罪
    ，應為無罪之諭知，刑事訴訟法第一百五十四條、第三百零一條第一項分別定有
    明文。經查：
（一）本案台南縣關廟鄉埤子頭第六三三號土地為上訴人所有一節，有土地所有權狀
      一紙在卷可證，並為告訴人乙○○所不爭執，是前述土地為上訴人所有，可以
      認定。
（二）又按不動產之出產物，尚未分離者，為該不動產之部分，民法第第六十六條第
      二項定有明文。本案土地上生長之芒果樹為該不動產之出產物，依上開條文之
      規定，既尚未與土地分離，應屬上訴人所有，亦可認定。
（三）再按刑法第三百五十四條之毀損罪其保護之法益為物權中所有權，其他權能之
      物權或債權，並非該條所保護之範圍，對此台灣高等法院花蓮分院八十三年度
      上易字第一五六號判決、司法院八十三年法律問題研究亦採相同意見，是告訴
      人乙○○對本案土地雖有管領使用權（有本院八十九年度訴字第二○三○號民
      事判決可證），但既無所有權，其權益尚難受刑法第三百五十四條之毀損罪之
      保障。而上訴人所破壞者既為自己之物，為行使所有權中之處分權範圍，即難
      以毀損罪相繩，亦堪認定。是原審疏未審酌上訴人行為時是否為土地之所有權
      人，而認其犯有毀損罪，尚非允洽，本件上訴為有理由，應予撤銷改判，並為
      上訴人無罪之諭知。至於上訴人之行為是否侵害告訴人對本案土地之使用收益
      權則涉及是否構成民法上侵權行為之問題，應由告訴人另行提起民事訴訟解決
      ，附此敘明。
四、末按檢察官聲請簡易處刑之案件，法院於審理後，認應為無罪判決之諭知，應適
    用通常程序審判之，刑事訴訟法第四百五十二條、第四百五十一條之一第四項但
    書第三款定有明文。又管轄第二審之地方法院合議庭受理簡易判決上訴案件，應
    依通常程序審理；其認案件有刑事訴訟法第四百五十二條之情形者，應撤銷原判
    決，逕依通常程序為第一審判決（法院辦理刑事訴訟簡易程序案件應行注意事項
    第十四條中段、後段參照）。本件被告既應為無罪之判決，則公訴人聲請簡易判
    決處刑中被告所犯之罪，顯不合刑事訴訟法第四百四十九條所定得以簡易處刑之
    案件，爰依同法第四百五十二條之規定逕依通常程序為第一審判決。
據上論斷，應依刑事訴訟法第四百五十五條之一第一項、第三項、第四百五十二條、
第三百六十九條第一項前段、第三百六十四條、第三百零一條第一項，判決如主文。
本案經檢察官陳本良到庭執行職務。
中      華      民      國      九十二      年      二    月  二十七    日
                              臺灣臺南地方法院刑事第六庭
                                  審判長法  官  陳欽賢
                                        法  官  莊玉熙
                                        法  官  石家禎
右正本證明與原本無異。
如不服本判決，應於送達後十日內向本院提出上訴狀。
                                        書記官  凌昇裕
中      華      民      國      九十二      年      二    月  二十七    日


司法院資訊處製作；財團法人民間司法改革基金會備份。
